臺灣桃園地方法院刑事判決　　　　　　　94年度訴緝字第88號
公　訴　人　臺灣桃園地方法院檢察署檢察官
被　　　告　乙○○
　　　　　　　　　　（
選任辯護人　陳俊隆律師
上列被告因違反麻醉藥品管理條例案件，經檢察官提起公訴（84
年度偵字第14580 號），本院判決如下︰
    主  文
乙○○無罪。
    理  由
一、公訴意旨略以：乙○○於民國84年9 月底起，基於概括之犯
    意，連續在桃園縣中壢市○○路○ 段153 號Ａ座4 樓愛之巢
    賓館（乙○○為賓館經理），以每小包新台幣（下同）2,00
    0 元之價格，非法販賣化學合成麻醉藥品安非他命與甲○○
    等人謀利。其中甲○○（所涉非法吸用化學合成麻醉藥品犯
    行，業據本院以85年度訴字第238 號判決判處有期徒刑4 月
    確定）自84年9 月底至同年10月間共向乙○○購買4 次，均
    透過號碼（03）0000000 之電話與乙○○取得聯絡，再至愛
    之巢賓館房間內或賓館1 樓附近交易，每次均以2,000 元之
    代價購買1 小包，因認被告乙○○涉犯修正前麻醉藥品管理
    條例第13條之1 第2 項第1 款之非法販賣化學合成麻醉藥品
    罪嫌。
二、本案公訴人認被告涉犯上揭罪名，無非係以證人即同案被告
    甲○○於警詢、偵查中之供述及指認口卡片1 紙，並根據被
    告乙○○分裝安非他命成小包後予以販賣，顯有營利意圖之
    推論，為其主要之論據。
三、按犯罪事實應依證據認定之，無證據不得認定犯罪事實；又
    不能證明被告犯罪者，即應諭知無罪之判決，刑事訴訟法第
    154 條第2 項、第301 條第1 項分別定有明文。次按認定不
    利於被告之事實，須依積極證據，苟積極證據不足為不利於
    被告事實之認定時，即應為有利於被告之認定，更不必有何
    有利之證據。又認定犯罪事實所憑之證據，雖不以直接證據
    為限，間接證據亦包括在內，然而無論直接或間接證據，其
    為訴訟上之證明，須達於通常一般人均不致有所懷疑，而得
    確信其為真實之程度，始得據為有罪之認定，此參諸最高法
    院30年上字第816 號及76年臺上字第4986號判例意旨甚明。
    末按犯修正前麻醉藥品管理條例第13條之1 第2 項各款之罪
    ，供出麻醉藥品來源因而破獲者，得減輕其刑，同條例第13
    條之3 定有明文；則吸用或販賣麻醉藥品之人，如供出該等
    藥品之來源因而破獲者，既得獲邀減輕其刑之寬典，其就麻
    醉藥品來源所為之供述，虛偽之危險性較高，為擔保其供述
    之真實性，自應有足以令人確信其陳述為真實之補強證據，
    始能資為論罪之依據；而所謂補強證據，則指該項陳述本身
    之外，其他足以與之相互利用，本於推理作用，在客觀上足
    以使人對之產生確信之心證者，始足當之（最高法院92 年
    度臺上字第3282號、89年度臺上字第3081號及88年度臺上字
    第6918號裁判意旨參照）。又修正前麻醉藥品管理條例第13
    條之1 第2 項第1 款之非法販賣化學合成麻醉藥品罪，以行
    為人有營利之目的意思，而販入或賣出化學合成麻醉藥品或
    二者兼而有之，為其構成要件，此參諸最高法院87年度臺上
    字第924號裁判意旨亦明。
四、訊據被告堅決否認有何販賣安非他命之犯行，辯稱：其曾於
    84年間在愛之巢賓館擔任經理，但其不可能去販賣毒品，也
    不認識證人甲○○、丙○○2 人，不知道證人甲○○為何指
    述其販賣毒品等語。被告之選任辯護人為其辯護略以：從卷
    證中看不到有關被告如何販賣毒品之時間、金額、次數之相
    關證據，而關鍵證人甲○○、丙○○之證述完全相反矛盾，
    在無其他證據補強下，2 位關鍵證人之證詞相矛盾，唯一能
    憑採之證據為證人甲○○於警詢中之證述，但證人甲○○當
    年於警詢中未曾具結，依刑事訴訟法修正後之規定採嚴謹證
    據法理，證人甲○○之警詢筆錄應無證據能力等語。經查：
  (一)按修正刑事訴訟法係於92年2 月6 日經總統公布施行，而同
    日公布施行之修正刑事訴訟法施行法增訂第7 條之3 復規定
    ：「中華民國92年1 月14日修正通過之刑事訴訟法施行前，
    已繫屬於各級法院之案件，其以後之訴訟程序，應依修正刑
    事訴訟法終結之。但修正刑事訴訟法施行前已依法定程序進
    行之訴訟程序，其效力不受影響」，是以92年2 月6 日修正
    之刑事訴訟法第158 條之3 、第159 條第1 項、第159 條之
    1 第2 項、第159 條之2 等規定，係於92年9 月1 日施行，
    在此之前，有關證據能力之認定問題，仍應適用修正前刑事
    訴訟法相關規定。此有最高法院94年度台非字第265 號判決
    意旨可資參照。本件公訴人固以證人即共同被告甲○○於警
    詢、偵查中之供述，作為不利於被告犯罪證據之一。然證人
    甲○○在警詢及檢察官偵查時之供述，係分別於84年11 月
    13日、84年11月14日、84年12月13日所為，皆係修正刑事訴
    訟法施行前之陳述，雖證人甲○○斯時係以被告身分接受訊
    問，而未就其所陳述關於被告販賣安非他命之情節，以證人
    身分依法具結後為證述，核與上揭規定不合，惟因上開陳述
    係於刑事訴訟法修正施行前已依法定程序進行之訴訟程序所
    為，依刑事訴訟法施行法第7 條之3 但書規定，本得作為證
    據，合先敘明。
  (二)證人甲○○於84年11月13日警詢時雖供稱：安非他命是向愛
    之巢賓館經理買來的，雙方以電話聯絡，該名經理經警方調
    查為乙○○，安非他命一小包2,000 元，重量不詳，被警方
    查獲之安非他命是於84年10月底向愛之巢賓館經理買來吸食
    ，伊向被告共買了4 次，伊第1 次向被告買安非他命是於84
    年9 月底在愛之巢賓館房間內購買，第2 、3 、4 次分別是
    於84年10月9 日1 時許、84年10月18日上午1 時許、84年10
    月21日上午1 時許，均在愛之巢賓館1 樓附近向被告購買等
    語（見臺灣桃園地方法院檢察署84年度偵字第14580 號卷第
    3 頁反面及第5 頁），嗣於84年11月14日、84年12月13日檢
    察官訊問時供稱：愛之巢賓館經理之特徵為戴眼鏡、寬臉、
    約160 公分、略胖，經指認為警方所提供口卡片上之被告。
    伊買了4 次安非他命，警詢所述各次詳細日期是大概記憶的
    ，每次用電話號碼0000000 號聯絡被告；最早1 次是9 月底
    ，最後1 次是10月21日，都是在愛之巢賓館樓下交易，伊是
    先打電話與他聯絡，最少買1,000 元，最多買2,000 元等語
    （見同上偵查卷第15頁反面及第26頁反面）；然於本院85年
    度訴字第238 號案件審理時則供稱：經朋友介紹認識被告，
    伊每次向被告買2,000 元安非他命，有時是伊打電話聯絡被
    告，有時是被告打電話給伊，口卡片照片第1 張及最後1張
    看起來像被告本人等語在卷（見本院85年度訴字第238 號卷
    宗85年7 月15日審判筆錄）。
  (三)惟查證人甲○○嗣於本院94年10月4 日審理中證稱：伊是透
    過朋友丙○○去愛之巢賓館買安非他命3 、4 次，據丙○○
    告知毒品交易的對象是被告，伊與丙○○是共同出資向被告
    購買安非他命，一人支付一半購買毒品金額等語，業經證人
    丙○○（即證人甲○○所指共同吸食毒品之人）到庭所證：
    伊與證人甲○○去桃園縣中壢市○○路附近買毒品時，都由
    證人甲○○開車載伊去，伊不知證人甲○○是向何人交易，
    也不認識被告等語在卷，則證人甲○○所述關於證人丙○○
    向被告購買安非他命之過程及地點場景、毒品購買價額之分
    攤方式、負責出面購買之人為何人等情，均為證人丙○○所
    否認，足見二者所供購買毒品情節迥然有異，是證人甲○○
    於本院審理中所為證述，是否屬實，即值生疑。又證人甲○○於本院94年10月4 日審理期日接受交互詰問時，就檢察官
    、辯護人及本院所詢伊在警局如何指認被告乙節，先於檢察
    官行主詰問時證稱：警察沒有讓伊看被告之口卡照片，伊是
    將丙○○所說被告賣安非他命之印象對警方說明云云；嗣經
    檢察官提示證人甲○○之警詢筆錄後，復改稱：伊在警局中
    指認被告賣安非他命給伊是說實話云云；再於被告之辯護人
    行反詰問時，陳稱：伊當時用藥之後迷迷糊糊，在警局有看
    過被告之口卡，是伊告訴警察被告之名字，警察再拿出口卡
    給伊看云云。此外，經本院於同一期日數度向證人甲○○確
    認伊有無見過被告本人乙事，證人甲○○或稱「有看過模糊
    的長相」或不予回答，而觀諸證人甲○○雖於警詢中供稱：
    被告之特徵為戴眼鏡、臉稍寬、膚白約160 公分云云，及於
    84年11月14日檢察官訊問中同樣供稱：愛之巢賓館經理之特
    徵為戴眼鏡、寬臉、約160 公分、略胖云云，然觀諸證人甲○○斯時憑以指認販毒者之被告口卡片（見同上偵查卷第8
    頁），其上所附之被告上半身照片共五張，尚無從察知被告
    具備證人甲○○前揭所述該經理為「戴眼鏡、寬臉、約160
    公分、略胖」等特徵。再者，佐以本院就證人甲○○於84年
    9 、10月間曾否進入過愛之巢賓館之房間乙節詢之，證人甲○○先答稱有進去過，隨即改稱沒有進去過，再經本院詢以
    「你從來都沒有進去過愛之巢賓館房間」時，又不予回答；
    參以證人甲○○前於警詢中係明確指述伊向被告購買安非他
    命之時間、地點，後於本院審理中就伊向何人購買毒品之重
    要事實，先為前揭「由證人丙○○出面向被告購買安非他命
    ，伊經證人丙○○告知始知悉販毒者為被告」等情之供述，
    此有本院94年10月4 日審判筆錄在卷可參。
  (四)綜觀上情，足見證人甲○○於警偵詢及本院94年10月4 日審
    理期日所為供述，前後指述不一致，並有瑕疵，審酌證人甲○○於警訊或檢察官訊問時所為陳述，而與其於審判中所述
    被告販賣毒品之時間、地點、方式及對象有明顯歧異，尚難
    逕採。參以本案初由桃園縣政府警察局中壢分局查獲證人甲○○涉及非法吸食化學合成麻醉藥品案件，同時經其供述被
    告販賣安非他命予其之情節後，以被告涉犯販賣毒品罪嫌移
    請臺灣桃園地方法院檢察署檢察官偵辦等情，有刑事案件報
    告書1 件在卷足憑，並未查獲被告與證人甲○○適進行交易
    或自被告處起獲安非他命等毒品等情，斯時亦未自被告處查
    得任何足以佐證被告涉有販賣安非他命犯行之積極證據，被
    告就其被訴犯行亦始終否認，是本件除證人甲○○之供述外
    ，尚無其他補強證據足資擔保證人甲○○所為關於被告販賣
    安非他命等供述之真實性，自無法僅以證人甲○○所為不利
    於被告之陳述，而為被告犯罪事實之認定。抑且，公訴人復
    未舉出被告主觀上有何營利目的意思而販賣安非他命予證人
    甲○○之證據方法，亦難單以證人甲○○之供詞遽認被告有
    販賣安非他命之行為及營利之主觀意圖。綜上，依公訴人所
    舉之證據方法無法證明被告有起訴書所指意圖營利而販入或
    賣出安非他命之行為，而使法院達於確信被告有販賣麻醉藥
    品犯行。此外，復查無其他積極證據足資認定被告有公訴意
    旨所指罪嫌，揆諸首揭說明，應為被告無罪判決之諭知。
據上論斷，應依刑事訴訟法第三百零一條第一項，判決如主文。
本案經檢察官謝雯璣到庭執行職務。
中　　華　　民　　國　　94　　年　　12　　月　　27　　日
                  刑事第九庭    審判長法  官　林明洲
                                      法  官  蘇琬能
                                      法  官  胡芷瑜
以上正本證明與原本無異。
如不服本判決，應於判決送達後10日內向本院提出上訴狀（應附
繕本），上訴於臺灣高等法院。
                                      書記官  李珈慧
中　　華　　民　　國　　94　　年　　12　　月　　27　　日
